【裁判字號】    90,訴,2173
【裁判日期】    920815
【裁判案由】    毒品危害防制條例
【裁判全文】
臺灣桃園地方法院刑事判決                          九十年度訴字第二一七三號
    公  訴  人  臺灣桃園地方法院檢察署檢察官
    被      告  戊○○
右列被告因毒品危害防制條例案件，經檢察官提起公訴（九十年度偵字第一七四六四
號），本院判決如左：
    主    文
戊○○無罪。
    理    由
一、公訴意旨略以：被告戊○○於民國九十年十月十五日零時四十五分許，在桃園縣
    龜山鄉兔坑村十五鄰大湖頂四十五號之處所，轉讓第一級毒品海洛英予甲○○施
    用，旋為警在上址當場查獲，並扣得第一毒品海洛因四十四包，因認被告所為涉
    有毒品危害防制條例第八條第一項之轉讓第一級毒品罪嫌。
二、訊據被告堅詞否認有右揭轉讓第一級毒品海洛因犯行，辯稱：伊未交付海洛因予
    甲○○施用等語。公訴人認被告涉有上開轉讓海洛因犯行，係以：(一)證人甲○○
    於警訊及偵查中之證述；(二)被告為警查獲時並扣得海洛因四十四包，經送驗結果
    ，認含第一級第六項毒品海洛因成分，有該局鑑驗通知書可按等為據。
三、按犯罪事實應依證據認定之，無證據不得推定其犯罪事實，刑事訴訟法第一百五
    十四條定有明文。認定犯罪事實所憑之證據，雖不以直接證據為限，間接證據亦
    包括在內，然而無論直接或間接證據，其為訴訟上之證明，須於通常一般之人均
    不致有所懷疑，而得確信其為真實之程度者，始得據為有罪之認定，倘其證明尚
    未達到此一程度，而有合理之懷疑存在時，事實審法院在心證上無從為有罪之確
    信，自應為無罪之判決（參見最高法院七十六年度臺上字第四九八六號判例意旨
    ）。經查：
    (一)被告於上開時、地為警查獲，並扣得海洛因四十四包（含袋重二十八公克）、
      安非他命一包（含袋重零點六公克）、注射針筒十支（其中使用過的有三支）
      、安非他命吸食器一組及分裝小袋八個等物，有警製臨檢紀錄表及照片等附卷
      可稽。上開扣案白色粉末四十四包經送法務部調查局以化學呈色法、氣相層析
      質譜儀分析法檢驗結果，均含第一級第六項毒品海洛因成分，有該局所出具之
      鑑定通知書在卷可按（以上見偵查卷第二一至二五、六一頁）。本件係員警接
      獲線報前往上址查訪，在敲門表明身分之際，見自屋內丟出前揭使用過之注射
      針筒三支，隨即進入屋內當場查獲被告及甲○○、乙○○等情，分據證人即現
      場查訪員警丙○○、丁○○於本院調查中證述明確（見本院九十一年十二月九
      日、同年月二十五日訊問筆錄）。
    (二)證人甲○○固於警訊中指稱：伊約於昨(十四)日十九時接到許進輝電話，要伊到阿
      榮（即被告）家中與他會面有事商談，電話中沒有說明因何事˙˙˙伊到達當
      時是晚上二十三時左右，因大門未上鎖伊便直接進去，進去後發現許進輝在另
      外一個房間睡覺，伊便到戊○○房間找他聊天˙˙˙後來就由戊○○從鉛筆盒
      內拿出毒品分給伊跟乙○○混在水中以注射針筒三人各自施打，即以針筒在手
      臂上注射˙˙˙注射針筒是由戊○○提供每人用一枝共三枝等語。於本院調查
      中亦一再指陳其當日施用之海洛因係被告所提供等語（以上見偵查卷第一一至
      一二頁，本院九十一年十月二日、九十二年三月五日訊問筆錄）。惟按犯施用
      毒品之罪，供出毒品來源，因而破獲者，得減輕其刑，毒品危害防制條例第十
      七條定有明文，施用毒品者之該項供述，固非絕無證據能力，但為防範其作利
      己損人之不實供述，自須擔保該項供述之真實性，始得作為判斷之依據，故事
      實審法院必須調查其他證據，以資審認，必至因其他證據之證明力已可確信該
      項供述為真實而無合理之懷疑時，始得據為對他人不利之認定（最高法院八十
      九年度臺上字第三六一八號判決要旨參照）。經查：
    1.就證人甲○○當日為何會至被告住處，依其前開警訊中所述，係受其朋友許進
      輝所邀前往，當時並未言明所為何事，然證人甲○○就此於本院調查中即改陳
      ：當天戊○○叫伊等過去，他說有東西意即海洛因要請伊等等語。又依證人甲○○警訊中所述，被告在查獲當天提供海洛因與其施用，但其右揭為警查獲後
      移送該署檢察官訊問時，即改陳：當時是戊○○要許進輝打電話約伊，說有事
      商量，到他家後羅自鉛筆盒中拿出海洛因要讓伊施打，正準備要打警察就進來
      了，所以伊根本還沒用到毒品就被警察查獲了等語（見偵查卷附九十年十月十
      五日訊問筆錄）。依證人甲○○前開於警訊中所述，被告係自鉛筆盒內取出海
      洛因與甲○○施用，然其後於本院調查中就此卻稱：（當天羅的海洛因從何處
      拿出來？）他走出去拿一個皮包進來裡面就有海洛因了等語。依證人甲○○前
      開於警訊所述，被告係提供針筒後，由其自行將毒品混水加入針筒內後施用，
      然其就此於本院調查中卻陳稱：伊一進去房間時，羅已經把海洛因放置在注射
      針筒裡面給伊施打等語。又依其前揭於警訊中所述，當天被告尚有提供海洛因
      與在場之乙○○施用，然其後於本院調查中卻改稱：另外一個有無施打伊不清
      楚等語（以上證人甲○○於本院調查中所述，見本院九十一年十月二日訊問筆
      錄）。以右揭行為當時被告係與證人甲○○、乙○○身處一室，而被告僅取出
      海洛因交付與證人甲○○施用，此一單純事實，何以證人甲○○就當日為何會
      至被告住處、是否有施打海洛因、自何處取出海洛因、以何方式提供海洛因與
      其施用甚至同在場之人乙○○是否有施用等情，先後竟有如前不一之陳述，是
      證人甲○○指稱被告有提供海洛因與其施用一事，並非毫無瑕疵可指。
    2.證人甲○○當日為警查獲後採集尿送桃園縣衛生局檢驗結果，呈嗎啡及安非他
      命陽性反應，經本院送國防部憲兵司令部刑事鑑識中心以酵素免疫分析法、液
      相萃取前處理法及氣相層析質譜分析法複驗結果，尿液中均有煙毒（嗎啡）、
      甲基安非他命反應，有不法藥物尿液檢定書、鑑驗通知書等（見本院卷）在卷
      足憑。但依證人甲○○於警訊中所述：伊第一次施打約在三個月前在一家與一
      名叫呂文財的男子一起施打˙˙˙伊從開始到現在施打過五次，分別在家中及
      戊○○家中房間施打等語（見偵查卷第一二頁反面），再佐以證人甲○○前案
      紀錄，其在本件行為之前即有因施用毒品犯行經臺灣板橋地方法院裁定送觀察
      、勒戒後，因認無繼續施用傾向由臺灣板橋地方法院檢察署檢察官為不起訴處
      分；是該尿液檢驗報告呈嗎啡陽性反應，實有可能係證人甲○○自他處施用海
      洛因所致。又證人乙○○於警訊及偵、審中即一再陳稱並未自被告處取得海洛
      因施用等語，雖經員警採集其尿液送桃園縣衛生局檢驗結果，呈嗎啡陽性反應
      ，經本院送國防部憲兵司令部刑事鑑識中心以酵素免疫分析法、液相萃取前處
      理法及氣相層析質譜分析法複驗結果，尿液中有煙毒（嗎啡）、無甲基安非他
      命反應，有前開不法藥物尿液檢定書、鑑驗通知書等（見本院卷）可按，但證
      人乙○○就此於本院調查中陳稱：伊去之前就有施用海洛因等語（見本院九十
      一年十一月二十五日訊問筆錄），再參以其前案紀錄，其在右開行為之前即有
      因施用第一級毒品行為，本院經送觀察、勒戒後，認有繼續施用傾向並送強制
      戒治，是其尿液中嗎啡反應實有可能係其自他處施用海洛因所致。此外，經本
      院檢送前開扣案注射針筒至內政部警政署刑事警察局作ＤＮＡ型別鑑定結果：
      其中三支有開封使用，予以標示一至三，標示二、三注射針筒內容物，經抽取
      ＤＮＡ檢測，未檢出型別˙˙˙標示一注射針筒內容物與戊○○ＤＮＡ─ＳＴ
      Ｒ型別相同，有該局九十二年五月三十日刑醫字第０九二００六一五二七號鑑
      驗通知書在卷可按（附於本院卷），此僅足以證明被告當日確有以注射針筒施
      用第一級毒品海洛因之行為，但證人甲○○是否有以其餘使用過之注射針筒施
      用海洛因，並無法佐證。從而，被告當日既有施用毒品海洛因行為，且其住處
      內有前開並非少數之毒品，是在員警於右揭時間前往查訪，被告因此心虛而將
      前開使用過注射針筒自屋內丟出，亦合於常情。綜上，證人甲○○前開警訊中
      不利於被告之證述，亦無其他必要之證據足以擔保此證述之真實性。
四、綜右理由，證人甲○○雖指稱係被告提供海洛因與其施用，然而其所為不利於被
    告之指述，本身並非無瑕疵可指，且又查無任何必要證據足以證明確與事實相符
    ，按上說明，自難據此為不利於被告之認定，此外又查無其他足以證明被告有公
    訴人上開所指轉讓海洛因犯行之確切證據，本件顯有合理懷疑存在，被告犯罪尚
    屬不能證明，應為無罪之諭知。至被告為警查獲時雖扣得海洛因四十四包，然其
    就此於本院調查中供稱：伊係買來要自己用的等語（見本院九十二年一月十五日
    訊問筆錄），而依卷附證據資料，僅足以證明被告有施用海洛因，並無從證明有
    轉讓海洛因之行為，已如前述，從而此部分僅足認定被告係為施用而持有，並無
    從證明係被告轉讓海洛因所用，自非在本件起訴範圍，應由公訴人另行偵處，附
    此敘明。
據上論斷，應依刑事訴訟法第三百零一條第一項，判決如主文。
本案經檢察官何嘉仁到庭執行職務。
中      華      民      國    九十二    年      八      月     十五     日
                              臺灣桃園地方法院刑事第五庭
                                  審判長法  官  江振義
                                        法  官  丁俊成
                                        法  官  許泰誠
右正本證明與原本無異。
如不服本判決，應於收受送達後十日內向本院提出上訴書狀，其未敘述上訴之理由者
並得於提起上訴後十日內向本院補提理由書（均須按他造當事人之人數附繕本）。
                                        書記官  王嘉麒
中      華      民      國    九十二    年      八      月   二十五     日


司法院資訊處製作；財團法人民間司法改革基金會備份。
